臺灣臺中地方法院刑事判決
                                     110年度侵訴字第27號
公  訴  人  臺灣臺中地方檢察署檢察官
被      告  AB000-A109525C（真實姓名年籍資料詳卷）
選任辯護人  黃靖閔律師（法扶律師）
上列被告因家庭暴力防治法之妨害性自主案件，經檢察官提起公
訴（109 年度偵字第34121 號），本院判決如下：
    主    文
AB000-A109525C對未滿十四歲之女子犯強制性交罪，處有期徒刑
參年捌月；又犯對於未滿十四歲之女子為猥褻行為罪，共肆罪，
各處有期徒刑陸月，如易科罰金，以新臺幣壹仟元折算壹日。得
易科罰金部分，應執行有期徒刑壹年，如易科罰金，以新臺幣壹
仟元折算壹日。
    犯罪事實
一、代號AB000-A109525C（真實姓名年籍詳卷，下稱甲男）係代
    號AB000-A109525女子（真實姓名年籍詳卷，民國00年0月生
    ，下稱甲 ）及代號AB000-A109525甲 子（真實姓名詳卷，1
    01年8月生，下稱乙 ）2人外祖母，即代號AB000-A109525乙
     子（真實姓名年籍詳卷，下稱丙 ）之再婚配偶，甲男與甲
     、乙 2人間均具有家庭暴力防治法第3條第3款所定之家庭
    成員關係。緣甲 、乙 因渠等之生母死亡，於105年間搬至
    丙 及甲男位於臺中市大肚區（地址詳卷）之住處同住。詎
    料甲男明知甲 、乙 均係未滿14歲之幼女，竟為滿足一己之
    私慾，先後為下列犯行：
（一）於109年9月至10月中旬間之某日21時許，乘甲 躺在甲 房
      間（平日為甲 與丙 共同就寢處，甲 習稱為「阿嬤房間
      」）床上準備就寢之際，基於對未滿14歲女子強制性交之
      犯意，獨自步入甲 房間後，先蹲在甲 床邊，以其右手自
      甲 之右大腿內側短褲褲管伸入其內褲內，經甲 及時察覺
      有異，隨即起身拍打甲男臉部反抗，然仍無力抗拒，甲男
      繼而以其右手食指強行插入甲 陰道數秒鐘後始抽出，甲 
      因甚感疼痛遂以腳踢打甲男大腿，甲男即以此違反甲 意
      願之方式，對甲 為性交得逞。
（二）於109 年10月20日21時許，在上址住處之甲 房間內，基
      於對未滿14歲之女子為猥褻行為之犯意，以右手隔著甲 
      外褲撫摸其外陰部之方式，對甲 為猥褻之行為得逞後；
      旋在上址住處之甲 房間內，另基於對未滿14歲之女子為
      猥褻行為之犯意，對在場之乙 以右手隔著外褲撫摸其外
      陰部之方式，對乙 為猥褻之行為得逞。
（三）於109年10月29日20時許，在上址住處之乙 房間（平日為
      乙 與甲男共同就寢處，乙 習稱為「阿姨房間」）內，基
      於對未滿14歲之女子為猥褻行為之犯意，以右手隔著乙 
      外褲撫摸其外陰部之方式，對乙 為猥褻之行為得逞後；
      復於同日21時許，在上址住處之甲 房間內，基於對未滿1
      4歲之女子為猥褻行為之犯意，以右手隔著甲 外褲撫摸其
      外陰部之方式，對甲 為猥褻之行為得逞。
二、案經臺中市政府警察局烏日分局報告臺灣臺中地方檢察署檢
    察官偵查起訴。
    理    由
壹、程序部分：
一、依性侵害犯罪防治法第12條第2項之規定，司法機關所製作
    必須公示之文書，不得揭露被害人之姓名、出生年月日、住
    居所及其他足資識別被害人身分之資訊。本案為免揭露或推
    論出被害人之身分，故判決書犯罪事實及理由欄內關於被告
    甲男、被害人甲 、乙 及證人丙 均僅記載代號，且未揭露
    案發當時其等同居住處之地址，合先敘明。
二、次按被告以外之人於偵訊向檢察官所為陳述，除顯有不可信
    之情況者外，得為證據，刑事訴訟法第159條之1第2項定有
    明文。本件被告及辯護人爭執被害人甲 於偵訊證述之證據
    能力（認未經具結，本院卷第76頁）。惟查，偵查中對被告
    以外之人所為之偵查筆錄，性質上屬傳聞證據。然現階段刑
    事訴訟法規定檢察官代表國家偵查犯罪、實施公訴，依法其
    有訊問被告、證人及鑑定人之權，證人、鑑定人且須具結，
    而實務運作時，檢察官偵查中向被告以外之人所取得之陳述
    ，原則上均能遵守法律規定，不致違法取供，其可信度極高
    。職是，被告以外之人前於偵查中已具結，或因未滿16歲作
    證無須具結而為證述，除反對該項供述得具有證據能力之一
    方，已釋明「顯有不可信之情況」之理由外，不宜即遽指上
    開證人於偵訊之陳述不具證據能力。查被害人甲 於受檢察
    官訊問時，係以證人身分應訊，因甲 未滿16歲，依法得毋
    庸具結，復無證據足認其等上開陳述有顯不可信之情況，依
    前開說明，其偵訊之證述，均認有證據能力。
三、另被告以外之人於審判外之陳述，雖不符刑事訴訟法第159
    條之1至之4等4條之規定，而經當事人於審判程序同意作為
    證據，法院審酌該言詞陳述或書面陳述作成時之情況，認為
    適當者，亦得為證據；當事人、代理人或辯護人於法院調查
    證據時，知有刑事訴訟法第159條第1項不得為證據之情形，
    而未於言詞辯論終結前聲明異議者，視為有前項之同意，同
    法第159條之5定有明文。查本案其餘所引用具傳聞性質之證
    據，檢察官、被告甲男及其辯護人於本院審理時均不爭執證
    據能力（本院卷第76、122頁），或迄至本院言詞辯論終結
    前均未聲明異議，本院審酌上開證據資料作成時之情況，並
    無任何違法取證之不適當情形，且對於被告涉案之事實具有
    相當之關聯性，依刑事訴訟法第159條之5之規定，認均具有
    證據能力。又本院下列所引用卷內之非供述證據，並無證據
    證明係公務員違背法定程序所取得，依同法第158條之4反面
    解釋，亦均得為證據，均合先敘明。
貳、實體部分：
一、訊據被告就如犯罪事實一（二）（三）所示對甲 、乙 猥褻
    之犯行，於本院審理時已坦認不諱（本院卷第122頁），就
    如犯罪事實欄（一）部分，則固坦認其因為丙○ 之再婚配偶
    ，而與丙○ 之外孫女甲○ 同住在臺中市大肚區之住處，並知
    悉甲○ 之年齡，且有如犯罪事實欄一（一）所載時、地，以
    其右手手指插入甲○ 之陰道而對甲 為性交行為等節，惟否
    認有何強制性交犯行，辯稱：我並未違反甲 意願云云（本
    院卷第122頁），其辯護人並以：被告否認有強制或違反甲 
    意願的行為，當時應該是被告要摸甲 的下體，就趁這個機
    會進入，一下就出來，甲 於審理中亦提到事前或過程中都
    沒有任何反抗或反應的情況，是被告把手指頭伸出來後，甲
     不舒服才有用腳踢被告的情形，可見被告所辯沒有違反甲 
    意願可採，本案甲 可能係基於爺孫關係，且知道家庭的經
    濟狀況都是被告掌控，所以在某種程度上有服從、屈從，性
    意識決定可能有受到某種程度之壓抑，而同意容忍被告對其
    為上開行為，是依吸收理論頂多適用刑法第227條第1項，應
    該沒有達到加重強制性交的問題等語，為被告辯護（本院卷
    第151-152、159-161頁）。
二、經查：
（一）上開被告坦承部分，核與證人即被害人甲 、證人丙 於偵
      查及本院審理時之證述，證人乙 於警詢、偵查中之證述
      ，證人即甲 教師張明玉於偵查中之證述，及證人即甲 、
      乙 學校教師余雅平於偵查中之證述均大致相符（他卷第3
      -33、37-42、45-52、55-60、75-102、257-260頁、偵卷
      第13-40、81-83、89-92頁、他字不公開卷第109-136頁、
      本院卷第123-142頁），並有乙 及丙 所繪製之現場平面
      圖（他卷第43、63頁）、甲 及乙 指認甲男之犯罪嫌疑人
      紀錄表（他卷第103-117頁、偵卷第41-55頁、他字不公開
      卷第61-75、137-151頁）、臺中市政府警察局烏日分局受
      理各類案件紀錄表（偵卷第11頁）、甲 之中山醫學大學
      附設醫院109年10月30日受理疑似性侵害事件驗傷診斷書
      （他字不公開卷第191-195頁）、性侵害案件被害人代號
      與真實姓名對照表（他字不公開卷第15-21、59、77-81、
      153-159頁、偵字不公開卷第9-15頁）、現場蒐證照片（
      偵字不公開卷第21-29頁）等件附卷可憑，足認被告上開
      任意性自白應與事實相符；從而，被告坦認之上開事實，
      及如犯罪事實一（二）（三）所示之犯行，應可認定。
（二）按刑法第221 條所稱其他「違反其意願之方法」，應係指
      刑法第221 條所列舉之強暴、脅迫、恐嚇、催眠術以外，
      其他一切違反被害人意願之方法，妨害被害人之意思自由
      者而言，不以類似於所列舉之強暴、脅迫、恐嚇、催眠術
      等足以壓抑被害人性自主決定權之其他強制方法為必要。
      是以，行為人使被害人處於無助而難以、不易或不敢反抗
      狀態，此狀態在客觀上足以壓抑、妨害或干擾被害人之性
      自主決定權者，自屬「其他違反其意願之方法」之範疇。
      又行為人所採用違反被害人意願之方法，客觀上是否足以
      壓抑、妨害或干擾被害人之性自主決定權，應審酌行為人
      及被害人之年齡、體型、社會歷練及所處環境等具體情狀
      而為綜合判斷。至於發生妨害性自主行為之際，被害人有
      無拒絕、喊叫、呼救、肢體掙扎或抵抗等事項，於判斷行
      為人所為是否違反被害人之意願時，雖可作為重要參考依
      據，但尚未可一概而論。尤其被害人係未滿14歲者，參照
      聯合國「兒童權利公約」第19條第1 項規定之意旨、「公
      民與政治權利國際公約」第24條第1 項、「經濟社會文化
      權利國際公約」第10條第3 項及上開後2 公約施行法第2 
      條等規定，基於特別保護未滿14歲之兒童及少年的角度，
      亦應從寬解釋「違反被害人意願之方法」之意涵，不必拘
      泥於行為人必須有實行具體違反被害人意願之方法行為。
      祇要行為人營造使未滿14歲之兒童或少年處於無助而難以
      、不易或不敢反抗狀態，而此狀態在客觀上顯然足以壓抑
      、妨害或干擾被害人性自主意思者，即足當之。
（三）查被害人甲 於偵查中證述：6年級這次阿公（被告）從我
      右大腿內側伸入我内褲内，用一根手指頭，我覺得比較像
      是食指插入我尿尿地方，一下下就出來了，他插很深，所
      以這一次我覺得很痛，我當時沒有講話，當時他蹲在我床
      邊，用手摸我時，我就坐起來用手打他的臉，他摸完要離
      開時，我還用腳踢他的大腿，但踢不走，因為他很大隻，
      我當時沒有搖頭或其他身體語言拒絕等語（他卷第48頁）
      ，業已明確證稱經被告觸碰時，即有以手打被告臉部表示
      拒絕，且就被告插入手指至其下體行為，感到疼痛、厭惡
      ，並因此有以腳踢被告大腿，仍因體型差距，難以表示反
      抗、不滿等情。且依被害人甲 於本院審理時，仍證稱：
      阿公當時有用手指頭伸進我下體一點點，我當時在玩手機
      ，阿公摸完我後，我有踢他，當時的過程我都不記得了，
      因為離開那麼久，我都忘記了，用手打他的臉好像沒有，
      我只有踢他，應該是我覺得不舒服，阿公對我做這樣的事
      情我是不喜歡的，阿公每次摸我我都不喜歡，那天也是很
      突然，本來以為阿公只是想摸我，就突然插進去，我看到
      阿公不會有陰影，但有一點點擔心阿公再對我做這種事情
      等語（本院卷第125-131頁），而一致證稱其有不舒服、
      不喜歡被告行為之情緒，且有以腳踢被告表示不舒服而不
      滿，並擔心此種事情再次發生等節，除可見被害人甲 從
      未明示同意被告為上開行為外，以被害人甲 當時之情緒
      反應及有以腳踢被告臉部之行為，更可見被告對被害人甲
       為上開性交行為時，實已違反被害人甲 之意願。
（四）又依被告於本院審理陳稱：我有在房間用手指插入甲 陰
      道，因為甲 說她下面在痛，我就直接幫她檢查，甲 當時
      沒有推開我，我不知道伸進去（怎麼）看有沒有受傷，我
      是想看陰道外面旁邊肌膚有沒有受傷、甲 說她在痛，我
      主動手伸過去幫他檢查，我手伸過去甲 沒有拒絕，也沒
      有說不要等語（本院卷第33、69頁）等語，可見被告為上
      開性交行為之前，並未徵求被害人甲 明示之同意；衡以
      被害人甲 案發當時，僅係11歲之兒童，其身體、心智、
      反應及判斷力，均未臻成熟，面對被告撫摸其下體及突然
      插入手指之行為，內心雖感到不喜歡、厭惡，然要求被害
      人甲 即時表示拒絕或因此有相當反應（明顯反抗、呼叫
      ），實非易事，此由被害人甲 於偵查中證稱，我有用腳
      踢被告，但踢不走等語亦可知，而被告為有相當智識及社
      會經驗之人，應明知上情，仍未徵得被害人甲 之明示同
      意，即以年齡、身體優勢為上開行為，足認被告對被害人
      甲 為上開性交行為時，已製造使被害人甲 處於無助、而
      難以反抗、不敢反抗或難以逃脫之狀態，自已達於妨害被
      害人甲 之意思自由無疑。
（五）辯護人雖以被害人甲 於本院審理時並未陳稱事前或過程
      中有拒絕、反抗之行為，且可能因爺孫、經濟關係容任被
      告上開行為云云，惟查：①被害人甲 於偵查時，已明確證
      稱在被告碰觸時，即有以手打被告臉部表示拒絕之意，已
      如前述，被害人甲 雖於本院審理時另證稱好像沒有打被
      告臉部，然其於本院審理時亦證述離開那麼久，全都忘記
      了等語（本院卷第129頁），審之本案審理時（110年11月
      23日），距離案發當時已1年有餘，確經相當時日，則被
      害人甲 因此有記憶不清之情，並非難以想像；況以被害
      人甲 於本院審理時，一再陳述學費是阿公繳的，生活費
      用也是阿公處理，不希望阿公被關等節（本院卷第125-12
      6頁），堪認被害人甲 就相關證述難免有考量被告為經濟
      來源之壓力，而可能有迴護被告之情，自應以時間較接近
      案發當時，且較未有考量相關壓力情形下之偵查中證述可
      採。②縱認辯護人所認被害人甲 於事前或過程中未明顯拒
      絕等節可採，然被害人甲 案發當時僅係11歲之兒童，身
      體、心智及判斷、反應力均未成熟，已如前述，自無可以
      被害人甲 無明顯拒絕、反抗行為，遽認被害人甲 有容認
      被告為前開性交行為之情；且依被害人甲 始終證稱有不
      舒服、以腳踢被告表示不舒服、不滿等節，業認定如前，
      更與容認之態度顯不相合；況被告實係以年齡、身體優勢
      ，製造使被害人甲 處於無助、而難以反抗、不敢反抗或
      難以逃脫之狀態，而可認已達妨害被害人甲 之意思自由
      ，亦如前述，是辯護人上開所認，並非可採。
（六）綜上所述，本案事證明確，被告上開犯行均洵堪認定，應
      依法論科。 
三、論罪科刑：　　
（一）按性交者，謂非基於正當目的所為之下列性侵入行為：一
      、以性器進入他人之性器、肛門或口腔，或使之接合之行
      為。二、以性器以外之其他身體部位或器物進入他人之性
      器、肛門，或使之接合之行為，刑法第10條第5 項定有明
      文。查被告以其手指頭進入被害人甲 陰道內之行為，屬
      刑法第10條第5 項所規定之性交，自堪認定。又所謂「猥
      褻」，係指「性交以外」凡客觀上足以刺激或滿足性慾且
      與「性」之意涵包括性器官、性行為及性文化有關，而侵
      害性自主決定權及身體控制權者，即屬刑法第16章妨害性
      自主罪所稱之「猥褻行為」。被告以手部撫摸被害人甲 
      、乙 外陰部等行為，在客觀上已足以刺激或滿足性慾，
      且與「性」之意涵有關，按上說明，自屬猥褻行為。
（二）次按家庭暴力，謂家庭成員間實施身體或精神上不法侵害
      之行為；家庭暴力罪，謂家庭成員間故意實施家庭暴力行
      為而成立其他法律所規定之犯罪，家庭暴力防治法第2條
      第1款、第2款分別定有明文。查被告為被害人甲 、乙 外
      祖母（丙 ）之配偶，業據被告供述明確，並有被害人甲 
      、乙 及證人丙 證述可資佐證，已如前述，是被告與被害
      人甲 、乙 間具有家庭暴力防治法第3條第3款所定之家庭
      成員關係，且被告所為屬於家庭成員間故意實施身體上不
      法侵害之行為，而該當家庭暴力防治法第2條第1款之家庭
      暴力，惟因家庭暴力防治法對於家庭暴力罪並無科處刑罰
      之規定，自應依刑法妨害性自主罪章之規定論科。
（三）被害人甲 係98年2月生、乙 係101年8月出生，於案發時
      均為未滿14歲之女子，有其等年籍資料附卷可按。是核被
      告如犯罪事實欄一（一）所為，係犯刑法第222條第1項第
      2款之對未滿14歲之女子犯強制性交罪；如犯罪事實欄一
      （二）（三）所為，均係犯刑法第227條第2項之對於未滿
      14歲之女子為猥褻行為罪。被告所犯1次對未滿14歲之女
      子犯強制性交罪，及4次對於未滿14歲之女子為猥褻行為
      罪，犯意各別，行為互殊，應予分論併罰。
（四）又兒童及少年福利與權益保障法第112條第1項規定對兒童
      及少年犯罪者，加重其刑至二分之一，但各該罪就被害人
      係兒童及少年已定有特別處罰規定者，從其規定，是本案
      被告所犯各該罪刑既係就被害人年齡為未滿14歲之兒童所
      為之特別處罰規定，自無庸再依兒童及少年福利與權益保
      障法第112條第1項規定加重其刑，附此敘明。
（五）按刑法第59條規定犯罪之情狀顯可憫恕者，得酌量減輕其
      刑，所謂「犯罪之情狀」，與刑法第57條規定科刑時應審
      酌之一切情狀，並非截然不同之領域，於裁判上酌減其刑
      時，應就犯罪一切情狀（包括第57條所列舉之10款事項）
      ，予以全盤考量，審酌其犯罪有無顯可憫恕之事由，即有
      無特殊之原因與環境，在客觀上足以引起一般同情，以及
      宣告法定最低度刑是否猶嫌過重等，資為判斷，且適用刑
      法第59條酌量減輕其刑時，並不排除同法第57條所列舉10
      款事由之審酌。查被告前僅有不能安全駕駛罪經科處拘役
      之前科等節，有其臺灣高等法院被告前按紀錄表可參，素
      行尚可，其未保護年幼之被害人甲 而為上開對未滿14歲
      之女子為強制性交之犯行，固應給予相當之制裁，惟考量
      被告因一時失慮鑄成大錯，犯後於本院審理時就大部分犯
      行已為坦承，且已與被害人甲 、乙 達成調解，並已給付
      賠償金額完畢，有本院調解程序筆錄、國內匯款申請書等
      件附卷可參（本院卷第109-110、163頁），被害人甲 亦
      表示願意原諒被告，不要被告去關等語（本院卷第127頁
      ），顯見被告尚有悔意，犯後態度尚稱良好，本院衡酌被
      告之犯罪情節、手段等，認客觀上尚非不可憫恕，此部分
      縱使量處法定最低刑度7年仍有過重，實屬情輕法重，爰
      依刑法第59條規定，就此部分酌減其刑，以求個案量刑之
      妥適平衡。至辯護人雖就被告其餘犯行亦請求依上開規定
      酌減等語（本院卷第161頁），惟參酌被告所涉對於未滿1
      4歲之女子為猥褻行為罪之法定刑度係6月以上5年以下，
      相較被告犯罪情節及手段，實無情輕法重之情，爰不予減
      輕其刑。
（六）爰審酌被告與被害人甲 、乙 之外祖母即證人丙 係配偶
      關係，不思對於年幼之被害人甲 、乙 善加對待，妥適照
      顧，竟為滿足個人之性慾，罔顧其等之人格發展及心靈感
      受，分別對被害人甲 、乙 為前開強制性交及猥褻之犯行
      ，侵害其等之身體自主權，影響其等人格發展，被告所為
      殊值非難，復衡酌被告之犯罪動機、情節、手段、犯後於
      本院審理時尚能坦成大部分犯行，已與被害人甲 、乙 達
      成調解，並給付賠償金完畢等情，業如前述，再衡酌被告
      為國中畢業之智識程度，從事貨車司機，每月收入約新臺
      幣4萬元、需要照顧被害人甲 、乙 及證人丙 之家庭經濟
      及生活狀況（本院卷第154頁）等一切情狀，分別量處如
      主文欄所示之刑，並就得易科罰金部分，定其應執行刑及
      均諭知如易科罰金之折算標準，以資懲儆。
據上論斷，應依刑事訴訟法第299 條第1 項前段，刑法第221條
第1 項、第222 條第1 項第2 款、第227 條第2項、第59條、第5
1條第5 款、第41條第1 項前段、第8項，判決如主文。
本案經檢察官張聖傳提起公訴，檢察官丁○○、戊○○到庭執行職務
。
中　　華　　民　　國　　110 　年　　12　　月　　28　　日
                  刑事第十庭審判長  法  官  陳玉聰
                                    法  官  林怡姿
                                    法  官  吳珈禎
以上正本證明與原本無異。
如不服本判決應於收受判決後20日內向本院提出上訴書狀，並應
敘述具體理由；其未敘述上訴理由者，應於上訴期間屆滿後20日
內向本院補提理由書（均須按他造當事人之人數附繕本）「切勿
逕送上級法院」。
告訴人或被害人如不服判決，應備理由具狀向檢察官請求上訴，
上訴期間之計算，以檢察官收受判決正本之日起算。
                                    書記官  江婉君
中　　華　　民　　國　　110 　年　　12　　月　　28　　日
附錄論罪科刑法條
中華民國刑法第221條第1項
對於男女以強暴、脅迫、恐嚇、催眠術或其他違反其意願之方法
而為性交者，處三年以上十年以下有期徒刑。
中華民國刑法第222條第1項第2款
犯前條之罪而有下列情形之一者，處七年以上有期徒刑：
二、對未滿十四歲之男女犯之。
中華民國刑法第227條第2項
對於未滿十四歲之男女為猥褻之行為者，處六月以上五年以下有
期徒刑。